【裁判字號】    94,訴,2073
【裁判日期】    950601
【裁判案由】    營利事業所得稅
【裁判全文】
臺北高等行政法院判決
                                  94年度訴字第02073號
                              .
原      告  欣湖企業股份有限公司
代  表  人  甲○○
訴訟代理人  伍尚文  會計師
被      告  財政部臺北市國稅局
代  表  人  張盛和（局長）住同上
訴訟代理人  乙○○
上列當事人間因營利事業所得稅事件，原告不服財政部中華民國
94年5月18日台財訴字第09300442870號訴願決定，提起行政訴訟
。本院判決如下：
    主  文
原告之訴駁回。
訴訟費用由原告負擔。
    事  實
一、事實概要：
    緣原告民國（下同）88年度未分配盈餘申報，原列報項次15
    ：彌補以往年度之虧損為新台幣（下同）55,366,479元；項
    次21：其他經財政部核准之項目1,632,404元，未分配盈餘
    合計數為負26,201,233元。被告初查以原告88年度帳載本期
    損益為20,810,346元，故本期可資彌補的數額僅有
    20,810,346元；而其他經財政部核准之項目，不合財政部89
    年2 月8 日台財稅第0890450934號函釋（下稱財政部89年2
    月8 日函釋），爰核定彌補以往年度之虧損為20,810,346元
    ；其他經財政部核准之項目為0 元，未分配盈餘合計數為
    9,987,304 元，補徵營所稅998,730 元，並加徵滯報金
    99,873元，及處罰鍰998,700 元（計至百元），原告不服，
    申請復查，變更罰鍰為499,300 元，其餘維持原核定，原告
    不服，提起訴願，經遭駁回，遂提起本件行政訴訟。
二、兩造聲明：
  (一)原告聲明：
    1.訴願決定、原處分不利原告部分均撤銷。
    2.訴訟費用由被告負擔。
  (二)被告聲明：
    1.駁回原告之訴。
    2.訴訟費用由原告負擔。
三、兩造之主張：
  (一)原告主張之理由：
    1.被告就原告申報之彌補以往年度虧損部分：55,366,479元
      調整為20,810,346元、其它經財政部核准項目部分：
      1,632,404元調整為0元；其理由分別係彌補以往年度虧損
      依所得稅法施行細則第48條之10第4項規定，係以帳載盈
      餘實際彌補以往年度虧損之金額，因當年度帳載盈餘為
      20,810,346元，因此，此項金額由累計虧損55,366,479
      元，核定為當年度帳載稅後所得額20,810,346元；及呆帳
      超限金額1,632,404元非財政部核准減除項目。核定未分
      配盈餘9,987,304元，此核定金額之產生其實係分為二部
      分，獲配股票股利金額8,354,900元、備抵呆帳餘額超限
      帳外轉列其它收入1,632,404元，此二部份都是財務會計
      與稅法規定不同之「財稅差異」所產生。
    2.原告主張此二項「財稅差異」不應計入加徵10﹪未分配盈
      餘中之理由說明如下：關於未分配盈餘加徵10﹪營利事業
      所得稅之依據係所得稅法66條之9，其立法理由係對「未
      分配盈餘」加徵10﹪營所稅，而不是對「財稅差異」加徵
      10 ﹪營所稅；固然稅務會計與財務會計因目的不同，計
      算之所得自有不同，然而稅法的所得或盈餘在計算基礎上
      應求一致，按所得稅法66條之9第1項規定股票股利屬不計
      入所得的股利所得，應按面額計入未分配盈餘，固非不可
      ，但是彌補以往年度虧損一項卻又不以「稅務所得」為基
      礎，而以不含股票股利的「財務會計」所得為基礎，造成
      以「稅務基礎」的課稅所得為頭，而減除項目卻以「財務
      會計」為身，相減之下不是「未分配盈餘」而是為一「財
      稅差異」數，並對「財稅差異數」加徵10﹪營所稅，按所
      得稅法第66條之9之立法意旨係按「未分配盈餘」加徵營
      所稅，而非係就「財稅差異」加徵營所稅，既然按稅務會
      計觀點計算未分配盈餘，即應以稅務會計觀點計算之所得
      來彌補虧損，亦即本期可彌補以往年度虧損金額應為財務
      所得20,810,346加計股票股利金額8,345,900，否則所加
      徵的稅根本不是盈餘的10﹪而是股東的投資額了。
    3.股票股利產生加徵10﹪未分配盈餘，並不是單純的稅法與
      財務會計對收入實現點規定不同而已：就本案而言若原告
      係全數獲配現金股利，則財務所得亦會同額增加
      8,354,900元，全數用以彌補以往年度虧損後，仍為虧損
      二仟餘萬元，不必加徵10﹪營所稅，但原告因係獲配股票
      股利，不會產生財務所得，造成所獲配股票股利之面額均
      要全數加徵10﹪營利事業所得稅，同是投資收益，卻形成
      獲配現金股利不會被加徵而獲配股票卻要被加徵營所稅的
      情況，顯然已經違反「租稅公平」。
    4.縱使在計算營所稅時，若企業為虧損也不會就「財稅差異
      數」加課營所稅，舉例而言：若某公司虧損2,000,000元
      ，因另有1,000,000元所得實現時間與稅法規定不同，應
      加入課稅，則課稅所得還是虧損1,000,000元，而不會就
      財稅差異的1,000,000元課稅，但在未分配盈餘計算時，
      卻是明知有累積虧損沒有可分配的盈餘，卻仍按「財稅差
      異數」加徵10﹪營所稅，違反「實質課稅」之情形至為明
      顯。
    5.無盈餘可供分配卻仍需加徵未分配盈餘營所稅，違反所得
      稅法66條之9第1項的立法理由。茲就獲配股票股利金額
      8,354,900元、備抵呆帳餘額超限帳外轉列其它收入之
      發生原因及無法產生可分配盈餘的理由說明如下：股票
      股利無法產生可分配盈餘的原因：依據財務會計準則公報
      第1號第19條第4項暨商業會計法第13條訂定之商業會計處
      理準則第15條第2項第2款第4目規定：「因持有短期投資
      而取得股票股利或資本公積轉增資所配發之股票者，應依
      短期投資之種類，分別註記所增加之股數，並按加權平均
      法重新計算每股平均單位成本。」，因此原告依商業會計
      處理準則規定記載即無此項所得，亦無法分配此項所得。
      備抵呆帳餘額超限帳外轉列其它收入：原告88年申報備
      抵呆帳金額2,969,962 元，全係來自87年度依帳齡分析法
      所提列之金額，由於88年底應收帳款餘額為133,751,765
      元，因此產生備抵呆帳超過所得稅法第49條第2 項規定限
      額計有1,632,404 元，由於財務會計仍採帳齡分析法，因
      此原備抵呆帳之餘額並未沖轉，只能採帳外調整方式增加
      其它收入1,632,404 元，實際上並無真正有此筆收入，因
      此此部份財稅差異應比照財政部89年台財稅第0000000000
      號「無實際收款的利息收入」得自未分配盈餘項下減除的
      規定，自未分配盈餘項下減除。
    6.稅捐機關對課稅所得額所做的調整可區分為兩類，一者為
      「調整轉正」，一者為「漏列收入或虛增成本費用」的違
      章核定，前者如同折舊年限的調整、費用支出轉資本支出
      或什費轉交際費等等，是項調整並不適用所得稅法第100
      條之處罰，而後者的情況為因漏報收入或虛增成本費用等
      所作之調整才有所得稅法第100條規定之適用。
    7.被告對未分配盈餘之處分係因原告申報88年度未分配盈餘
      時，將申報書第14項彌補以往年度虧損一項，以截至前一
      年度帳載累積虧損金額55,366,479元填列（檢附88年結算
      申報資產負債表影如證物二），該金額與原告88年度虧損
      撥補表第2 項「彌補以往年度虧損」相同，至於被告主張
      「彌補以往年度虧損一項」係指「以當年度盈餘實際彌補
      以往年度虧損」之金額，因此該項金額應為88年度稅後損
      益20,810,346元，導致本年度獲配股票股利金額必需加回
      未分配盈餘，而產生應加徵營所稅的未分配盈餘，原告原
      所填列的金額係帳列虧損，並不是一個虛列的數字，其與
      所得稅法施行細則規定不合，被告所作是項調整應僅係對
      「申報項目所作之調整」而已，原告並沒有短報未分配盈
      餘加項（如刻意未把免稅所得金額加入）或是虛增未分配
      盈餘減除項目（如虛列一事實上沒有的減除項目）的情況
      ，倘若原告之情況應依所得稅法第110 條之2 處罰，那麼
      不就所有未分配盈餘調整都要被加處罰鍰之處分？若不是
      這樣，那麼被告對原告加處罰鍰的處分顯然已有不當之處
      。
    8.原告並非漏列股票股利金額，該股票股利已按面額計入未
      分配盈餘，原告只是認為應以帳截累積虧損為彌補以往年
      度虧損的減除項目，以符實質，諸如前述理由可知，原告
      本即無盈餘可分配，受加徵10﹪營所稅係因為「財稅差異
      」下所造成的虛有的盈餘，在稅法上不得計入彌補以往年
      度虧損項下，而產生的未分配盈餘，原告並不是漏列股票
      股利金額，而呆帳損失超限帳外增加其它收入並不會產生
      財務所得，自應予比照財政部89年台財稅第0000000000號
      「無實際收款的利息收入」得自未分配盈餘項下減除的規
      定，被告未予認定而作調整，竟然還按短報未分配盈餘加
      以處罰，顯然違背租稅罰的立法原意。
    9.與本案案情相同（股票股利部分）的原告87年度未分配盈
      餘加徵10﹪營所稅核定案件案例，經鈞院92年度訴字第
      2018號判決撤銷原處分及訴願決定，縱使該案因被告不服
      提起上訴中而不予援用，然而對於這樣己有撤銷處分判決
      的調整項目，被告顯然不應以「漏報」未分配盈餘來而加
      處罰鍰。另有相同案情之案例經最高行政法院93判字第
      1348號決判決撤銷原處分在案，因此應援引適用案例，撤
      銷原處分及訴願決定。
  (二)被告主張之理由：
    1.按「自87年度起，營利事業當年度之盈餘未作分配者，應
      就該未分配盈餘加徵10%營利事業所得稅，不適用第76條
      之1規定。前項所稱未分配盈餘，係指經稽徵機關核定之
      課稅所得額，加計同年度依本法或其他法律規定減免所得
      稅之所得額、不計入所得課稅之所得額、已依第39條規定
      扣除之虧損及減除左列各款後之餘額：一、當年度應納之
      營利事業所得稅。二、彌補以往年度之虧損。‧‧‧十、
      其他經財政部核准項目。‧‧‧」為所得稅法第66條之9
      所明定。次按「本法第66條之9第2項所稱依本法或其他法
      律規定不計入所得課稅之所得額，係指左列各款規定之所
      得額：一、依本法第24條第2項規定不計入所得額課稅之
      所得額。二、依本法第42條第1項及促進產業升級條例第
      16條、第17條規定，不計入或免予計入所得額課稅之所得
      額。三、依本法第73條之1規定，按規定扣繳率申報納稅
      之所得額。四、依其他法律規定免計入所得額課稅之所得
      額。」、「本法第66條之9第2項第2款所稱彌補以往年度
      之虧損，係指營利事業以當年度之未分配盈餘實際彌補其
      以往年度累積虧損之數額。」分別為所得稅法施行細則第
      48條之10 第2項、第4項所規定。又「證券金融事業依一
      般公認會計原則提列之備抵呆帳，其提列數超過稅法規定
      限度部分，依法不得列為計算當年度課稅所得額之減除項
      目，且該項超限金額尚未實際發生，亦非屬同條項第9款
      規定之減除項目，是本案提列之備抵呆帳超過稅法規定部
      分，於計算應加徵10%營利事業所得稅之未分配盈餘時，
      尚不得列為減除之項目」為財政部89年2月8日函釋所明釋。
    2.原告88年度未分配盈餘，申報項次15：「彌補以往年度之
      虧損」為55,366,479元，被告原查以原告88年度帳載本期
      損益為20,810,346元，故本期可資彌補虧損的數額僅有
      20,810,346元，爰核定本項次為20,810,346元；又申報項
      次21：「其他經財政部核准之項目」1,632,404元，被告
      原查以未符首揭財政部函釋規定，否准列為計算所得稅法
      第66條之9規定之未分配盈餘減除項目，核定本項次為零
      元；爰核定項次22：「合計：當年度依所得稅法第66條之
      9第2項規定計算之未分配盈餘」為9,987,304元。
    3.本件系爭項目為項次15：「彌補以往年度之虧損」及項次
      21：「其他經財政部核准之項目」，原告已就股票股利辦
      理申報，被告亦未對其作不利之調整，合先陳明。原告
      88年度未分配盈餘原申報彌補以往年度之虧損為
      55,366,479 元，系爭金額為原告截至88年度止帳上累積
      之虧損金額，有原告88年度資產負債表可證，另依原告88
      年度虧損撥補表，本期淨利20,810,346元，彌補以往年度
      虧損55,366,479元，本期未分配盈餘為虧損34,556,133
      元，是原告「實際」彌補之累積虧損數為88年度稅後淨利
      20,810,346元。依所得稅法施行細則第48條之10第4項 規
      定，當年度「實際」可供彌補之以往年度累積虧損之金額
      ，即為該年度之盈餘20,810,346元；被告依首揭規定調整
      項次15為20,810,346元，並無不合。所得稅法第66 條
      之9 之規範意義明確，未明文規定應以依財務會計計算之
      未分配盈餘作為應加徵10﹪營利事業所得稅之依據，否則
      何以稅法不逕規定應依財務會計計算之未分配盈餘作為應
      加徵10﹪營利所得稅之未分配盈餘之基礎，而另以逐項列
      舉作為調整項目。司法院釋字第506 號解釋「所得稅法
      關於營利事業所得稅之課徵客體，係採概括規定，凡營利
      事業之營業收益及其他收益，除具有法定減免事由外，均
      應予以課稅，俾實現租稅公平負擔之原則。」股票股利依
      所得稅法第42條規定，雖可免計入當年度之所得課稅，仍
      屬原告投資所獲取之收益，依法自應依規定列為未分配盈
      餘之加計項目，又查營業收益及其他收益可否列為所得稅
      法第66條之9 減除項目，依前開大法官解釋文，需有法定
      減免事由，股票股利應否給予租稅優惠自所得稅法第66
      條之9 第2 項第10款中減除，則屬立法問題，復有司法院
      釋字第427 號解釋可資參照，本件縱有「財務上所得」與
      「稅上所得」未能配合之情形，乃適用法律規定之結果，
      或為相關規定未盡周全使然，惟本件法律規定極為明確，
      被告依法處分，並無違反租稅法律原則。原告主張備抵
      呆帳餘額超限帳外轉列其他收入11,632,404元應予減除乙
      節，因其非屬財政部核准得以減除之項目，所訴核不足採
      。
    4.原告所引之鈞院92年度訴字2018號判決，查該判決為個案
      判決，並非判例，且被告亦已提起上訴；最高行政法院93
      判字第1348號亦提起再審之訴在案，併此陳明。
    5.按「營利事業應於其各該所得年度辦理結算申報之次年2
      月20日至3月底止，就第66條之9第2項規定計算之未分配
      盈餘填具申報書，向該管稽徵機關申報，並計算應加徵之
      稅額，於申報前自行繳納。其經計算之未分配盈餘為零或
      負數者，仍應辦理申報。」「營利事業未依第102條之2規
      定辦理申報，但有漏報或短報未分配盈餘者，處以所漏稅
      額1倍以下之罰鍰。」分別為所得稅法第102條之2第1項及
      第110條之2第1項所訂明定；另「違章情形：‧‧‧二、
      漏稅額超過新臺幣5萬元者：處所漏稅額0.5倍之罰鍰。但
      於裁罰處分核定前，以書面或於談話筆（紀）錄中承認違
      章事實，並願意繳清稅款及罰鍰者，處所漏稅額0.4倍之
      罰鍰。」為財政部93年3月29日台財稅字第0930451133號
      令發布修正之「稅務違章案件裁罰金額或倍數參考表。」
      所明定。
    6.原告於辦理88年度未分配盈餘申報時，虛列減項彌補以往
      年度之虧損34,556,133元及備抵呆帳超限1,632404元，被
      告原核定以短漏報未分配盈餘計9,987,304元，核有漏稅
      額998,730元，違反前揭稅法規定，被告初核爰處罰鍰
      998,700元（百元以下不計）。
    7.本件原告於90年5月16日逾期辦理90年度未分配盈餘申報
      時，虛列減項彌補以往年度之虧損34,556,133元及備抵呆
      帳超限1,632,404元，已如前述，致短報未分配盈餘
      9,987,304元，核有漏稅額998,730元，配合前揭財政部「
      稅務違章案件裁罰金額或倍數參考表」之修正，本案罰鍰
      於復查決定已變更為所漏稅額之0.5倍計499,300元，並無
      不合。
    理  由
一、按「自87年度起，營利事業當年度之盈餘未作分配者，應就
    該未分配盈餘加徵10%營利事業所得稅，不適用第76條之1規
    定。前項所稱未分配盈餘，係指經稽徵機關核定之課稅所得
    額，加計同年度依本法或其他法律規定減免所得稅之所得額
    、不計入所得課稅之所得額、已依第39條規定扣除之虧損及
    減除左列各款後之餘額：二、彌補以往年度之虧損。‧‧‧
    十、其他經財政部核准項目。」為所得稅法第66條之9 第1
    項、第2 項第1 、10款所明定。次按「本法第66條之9 第2
    項所稱依本法或其他法律規定不計入所得課稅之所得額，係
    指左列各款規定之所得額：一、依本法第24條第2 項規定不
    計入所得額課稅之所得額。二、依本法第42條第1 項及促進
    產業升級條例第16條、第17條規定，不計入或免予計入所得
    額課稅之所得額。三、依本法第73條之1 規定，按規定扣繳
    率申報納稅之所得額。四、依其他法律規定免計入所得額課
    稅之所得額。」、「本法第66條之9 第2 項第2 款所稱彌補
    以往年度之虧損，係指營利事業以當年度之未分配盈餘實際
    彌補其以往年度累積虧損之數額。」分別為所得稅法施行細
    則第48條之10第2 項、第4 項所規定。
二、本件原告88年度未分配盈餘申報，以其本年度之財務所得 (
    營業淨利)20,810,346 元，加計所獲配股利金額8,354,900
    元，列報項次15：「彌補以往年度之虧損55,366,479元」；
    另將備抵呆帳餘額超限帳外轉列其他收入11,632,404元列入
    項次21：「其他經財政部核准之項目1,632,404 元」，未分
    配盈餘合計數為負26,201,233元，被告初查以原告88年度帳
    載本期損益為20,810,346元，故本期可資彌補的數額僅有
    20,810,346元，而其他經財政部核准之項目，不合財政部89
    年2 月8 日台財稅第0890450934號函釋，核定「彌補以往年
    度之虧損」為20,810,346元，「其他經財政部核准之項目」
    為0 元，未分配盈餘合計數為9,987,304 元，補徵營利事業
    所得稅998,730 元，並加徵滯報金99,873元，及處罰鍰998,
    700 元（計至百元），原告申請復查，變更罰鍰為499,300
    元，其餘維持原核定。原告不服，提起訴願遭駁回，復就補
    稅及課處罰鍰部分提起本件訴訟。為如事實欄所載之主張。
三、彌補以往年度之虧損55,366,479元部分：
(一)、按「公司非彌補虧損及依本法規定提出法定盈餘公積後，
      不得分派股息及紅利。」行為時公司法第232 條第1項 定
      有明文。而「公司每屆會計年度終了，應將營業報告書、
      財務報表及盈餘分派或虧損撥補之議案，提請股東同意或
      股東常會承認。」、「每會計年度終了，董事會應編造左
      列表冊，於股東常會開會30日前交監察人查核：一、營業
      報告書。．．．七、盈餘分派或虧損撥補之議案。」、「
      董事會應將其所造具之各項表冊，提出於股東常會請求承
      認，經股東常會承認後，董事會應將財務報表及盈餘分派
      或虧損撥補之決議，分發各股東。」亦分別為行為時公司
      法第20條第1 項、第228 條第1 項第1 款、第7 款及第
      230 條第1 項所明定。公司法第232 條第1 項規定之「虧
      損」，係指為完成決算程序經股東會承認後之累積虧損，
      與公司年度進行中所發生之本期淨損之合計；該虧損之彌
      補，依公司法第20條第1 項、第228 條第1 項及第230 條
      第1項 規定，則須經向股東會提出虧損撥補議案，並經股
      東會議決之程序為之方可。又商業會計處理準則第26條第
      2 項復規定：「盈餘分配或虧損彌補，應俟業主同意或股
      東會決議後方可列帳，如有盈餘分配或虧損彌補之議案，
      應在當期財務報表附註中註明。」之規定，是得依所得稅
      法第66條之9 第2 項第2 款規定為彌補以往年度虧損，當
      係指營利事業以當年度之未分配盈餘實際彌補以往年度虧
      損。所得稅法施行細則第48條之10第4 項規定，核與所得
      稅法第66條之9 第2 項第2 款規定立法意旨符合，並未增
      加母法所無之限制 (最高行政法院94年判字第1894號及95
      年判字第554 號判決參照)，自應適用。
(二)、依原處分卷及本院所附原告88年12月31日資產負債表，原
      告申報88年帳載結算本期損益為20,810,346元，截至88年
      12 月31 日止帳載累積盈虧為負55,366,479元，依首揭所
      得稅法施行細則第48條之10第4 項規定，當年度實際可供
      彌補之以往年度累積虧損之金額僅有20,810,346元，被告
      予以調整項次15為20,810,346元，即系爭股利 (依所得稅
      法第42條第1 項為不計入所得額課稅之所得)列 入未分配
      盈餘計算，揆諸首揭規定及上述說明，尚無不合。
(三)、公司之盈餘是否用以彌補虧損，依前揭行為時公司法規定
      ，須遵循法定程序經由股東會決議行之，是公司有盈餘而
      未立即彌補虧損，尚非違法，僅是不得為股息紅利之分派
      ，而仍有所得稅法第66條之9 第1 項規定加徵10％之營所
      稅之適用 (最高行政法院94年判字第1894號判決參照)。
      原告在87年度獲配系爭股票股利而擁有之，該股票股利在
      87 年 度並非不存在，其提出之原告88年度虧損撥補表亦
      載明「本期淨利20,810,346.00 元」「彌補以往年度虧損
      (55,366,479.00元)「 可供分配盈餘額 (34,556,133.00
      元)」「 本期未分配盈餘 (34,556,133.00元」，足見原
       告本年度股東會決議係以本期淨利20,810,346.00 元彌
       補以往年度虧損，系爭股利自無從用以彌補以往年度虧
       損。原告主張此部分有累積虧損沒有可分配的盈餘，加
       徵10% 營所稅違反實質課稅原則云云，並不足採。
(四)、被告將系爭股票股利列入未分配盈餘，係依明確之法律規
      定而為，縱有原告所稱財稅差異情形，亦為適用法律規定
      所致，其或為相關規定未盡周全使然，惟法律規定極為明
      確，被告依法處分，難謂有違租稅公平。
(五)、原告所舉各判決均非判例，本院不受拘束，應予敘明。
四、備抵呆帳餘額超限帳外轉列其他收入11,632,404元部分：
(一)、所得稅法第66之9 條第2 項第10款，係立法者明文授予財
      政部核准其他作為未分配盈餘減除之項目之權限，本於權
      力分立原則，法院並不得代替財政部將特定項目列入該條
      款之未分配盈餘減除之項目，財政部應否將特定項目列入
      該條款之未分配盈餘減除之項目，亦非本院所能置喙。財
      政部89年2 月8 日函釋：「證券金融事業依一般公認會計
      原則提列之備抵呆帳，其提列數超過稅法規定限度部分，
      依法不得列為計算當年度課稅所得額之減除項目，且該項
      超限金額尚未實際發生，亦非屬同條項第9 款規定之減除
      項目，是本案提列之備抵呆帳超過稅法規定部分，於計算
      應加徵10% 營利事業所得稅之未分配盈餘時，尚不得列為
      減除之項目。」已明白不將備抵呆帳超過稅法規定部分，
      列入計算應加徵10% 營利事業所得稅之未分配盈餘時之減
      除項目。是原處分將被告原申報列入未分配盈餘時減除項
      目之備抵呆帳餘額超限帳外轉列其他收入11,632,404元部
      分剔除，於法無不合。
(二)、財政部89年2 月4 日台財稅第0000000000號函釋：「公司
      之資金貸與股東或任何他人未收取利息，或約定之利息偏
      低者，依營利事業所得稅查核準則第36條之1 第2 項規定
      計算之利息收入，營利事業如確未收取者，得列為計算所
      得稅法第66條之9 或同法第76條之1 規定未分配盈餘之減
      除項目」。本件原告備抵呆帳餘額超限部分，非屬該函釋
      所稱之情形，原告主張適用該函釋云云，委不足採。
五、罰鍰部分：
(一)、按「營利事業應於其各該所得年度辦理結算申報之次年2
      月20日至3 月底止，就第66條之9 第2 項規定計算之未分
      配盈餘填具申報書，向該管稽徵機關申報，並計算應加徵
      之稅額，於申報前自行繳納。其經計算之未分配盈餘為零
      或負數者，仍應辦理申報。」為行為時所得稅法第102 條
      之2 第1 項所訂定。次按「營利事業未依第102 條之2 規
      定辦理申報，但有漏報或短報未分配盈餘者，處以所漏稅
      額1 倍以下之罰鍰。違章情形：‧‧‧‧‧‧二、漏稅額
      超過新臺幣5 萬元者：處所漏稅額0.5 倍之罰鍰。但於裁
      罰處分核定前，以書面或於談話筆（紀）錄中承認違章事
      實，並願意繳清稅款及罰鍰者，處所漏稅額0.4 倍之罰鍰
      。」為財政部93年3 月29日台財稅字第0930451133號函檢
      發「稅務違章案件裁罰金額或倍數參考表。」所規定。
(二)、本件原告於辦理88年度未分配盈餘申報時，列報減項「彌
      補以往年度之虧損」55,366,479元及「備抵呆帳超限
      1,632,404 元」，此有原告88年度未分配盈申報書在卷可
      按。且如前所述原告88年度虧損撥補表亦載明「本期淨利
      20,810,346.00 元」「彌補以往年度虧損 (55,366,
      479.00元)「 可供分配盈餘額 (34,556 ,133.00 元)」「
      本期未分配盈餘 (34,556,133.00 元」，顯見原告本年度
      股東會決議係以本期淨利20, 810,346.00元彌補以往年度
      虧損，再財政部顯未將備抵呆帳超過稅法規定部分，列入
      計算應加徵10% 營利事業所得稅之未分配盈餘時之減除項
      目。原告竟將未分配盈餘申報時，超列減項彌補以往年度
      之虧損34,556,133元及備抵呆帳超限1,632,404 元，即使
      非出於故意，亦有疏於注意之過失，依司法院釋字第275
      號解釋，仍不能免罰。被告依所漏稅額科處0.5 倍罰鍰
      499,300 元 (計至百元)， 亦無不合。原告主張其未短報
      未分配盈餘加項或是虛增未分配盈餘減除項目云云，並不
      足採。
六、從而，原處分補徵原告營利事業所得稅998,730 元，及科處
    罰鍰499,300 元（計至百元），並無違法，訴願決定予以維
    持，亦無不合。原告訴請撤銷，為無理由，應予駁回。
七、據上論結，本件原告之訴為無理由，爰依行政訴訟法第98條
    第3 項前段，判決如主文。
中    華    民    國    95     年     6     月     1  日
                        第三庭審判長法  官 姜素娥
                                    法  官 陳國成
                                   法  官 吳東都
上為正本係照原本作成。
如不服本判決，應於送達後20日內，向本院提出上訴狀並表明上
訴理由，如於本判決宣示後送達前提起上訴者，應於判決送達後
20日內補提上訴理由書（須按他造人數附繕本）。
中    華    民    國    95     年      6    月     1  日
                                    書記官 張能旭


司法院資訊處製作；財團法人民間司法改革基金會備份。
